【裁判字號】    98,訴,4153
【裁判日期】    981224
【裁判案由】    毒品危害防制條例
【裁判全文】
臺灣板橋地方法院刑事判決              98年度訴字第4153號
公  訴  人  臺灣板橋地方法院檢察署檢察官
被      告  甲○○
選任辯護人  翁方彬律師
上列被告因毒品危害防制條例件，經檢察官提起公訴（98年度偵
字第14974 號），本院判決如下：
    主  文
甲○○販賣第二級毒品，處有期徒刑貳年陸月。扣案之甲基安非
他命（驗餘淨重參點零捌玖捌公克），沒收銷燬之；扣案包裝上
開甲基安非他命之外包裝袋貳個、行動電話壹支，均沒收之；未
扣案之販賣毒品所得新臺幣伍佰元，沒收之，如全部或一部不能
沒收時，以其財產扺償之。
    事  實
一、甲○○明知甲基安非他命屬毒品危害防制條例列管之第二級
    毒品，依法不得販賣、持有，於民國98年9 月19日前某日時
    ，在其位於臺北縣新莊市○○街17號5 樓住處內，以新臺幣
    （下同）6,000 元之價格，向真實年籍姓名不詳綽號「阿樂
    」之成年男子購買4 公克之甲基安非他命後，竟為牟利，而
    基於販賣第二級毒品甲基安非他命之犯意，經翟廣鑫於98年
    9 月19日下午3 時4 分許，以其使用之0000000000號行動電
    話撥打至甲○○使用之0000000000號行動電話，向甲○○表
    示欲購買500 元之甲基安非他命，並約定在甲○○上址住處
    樓下交易後，翟廣鑫旋即騎乘機車前往約定地點，於同日下
    午3 時15分許抵達約定地點後，翟廣鑫即再以上開行動電話
    撥打至甲○○使用之0000000000號行動電話，告知甲○○其
    已到達樓下，甲○○隨即下樓並交付甲基安非他命1 包（驗
    前淨重0.1650公克，取樣0.0002公克，驗餘淨重0.1648公克
    ）予翟廣鑫，翟廣鑫則當場交付500 元予甲○○，適為巡邏
    經該處之員警發覺，員警乃於同日下午3 時30分許，在臺北
    縣新莊市○○街3 號前查獲持有甫向甲○○購得上開第二級
    毒品甲基安非他命1 包之翟廣鑫，再於同年月30日下午2 時
    35分許，持搜索票至甲○○上址住處執行搜索而查獲甲○○
    ，並扣得甲○○所有之第二級毒品甲基安非他命2 包（驗前
    淨重3.0900公克，取樣0.0002公克，驗餘淨重3.0898公克）
    、供販賣第二級毒品甲基安非他命聯絡使用之行動電話1 支
    及非屬甲○○所有之門號0000000000號SIM 卡1 張。
二、案經臺北縣政府警察局新莊分局報請臺灣板橋地方法院檢察
    署檢察官偵查起訴。
    理  由
壹、證據能力方面：
一、按被告以外之人於審判外之言詞或書面陳述，除法律有規定
    者外，不得作為證據，刑事訴訟法第159 條固定有明文。惟
    被告以外之人於審判外之陳述，雖不符同法第159 條之1 至
    之4 之規定，而經當事人於審判程序同意作為證據，法院審
    酌該言詞陳述或書面陳述作成時之情況，認為適當者，亦得
    為證據。查證人翟廣鑫於警詢中之證述，為審判外之陳述而
    屬傳聞證據，且不符刑事訴訟法第159 條之3 之規定，惟公
    訴人、被告甲○○、辯護人就前開審判外之陳述，於本院審
    理中均表示同意引為證據，而本院審酌其陳述作成時之情況
    ，核無違法取證及證明力明顯過低之瑕疵，亦認以之作為證
    據為適當，故依前開規定，證人翟廣鑫於警詢中之陳述，自
    得為證據。
二、次按刑事訴訟法第159 條之1 第2 項規定：被告以外之人於
    偵查中向檢察官所為之陳述，除顯有不可信之情況者外，得
    為證據。所稱「得為證據」，依其文義解釋及立法理由之說
    明，並無限縮於檢察官在偵查中訊問被告以外之人即證人之
    程序，已給被告或其辯護人對該被告以外之人行使反對詰問
    權者，始有證據能力。第以刑事被告之詰問權，係指訴訟上
    被告有在審判庭盤詰證人之權利；偵查中檢察官訊問證人，
    旨在蒐集被告犯罪證據，以確認被告嫌疑之有無及內容，與
    審判中透過當事人之攻防，經由詰問程序調查證人以認定事
    實之性質及目的有別。偵查中辯護人僅有在場權及陳述意見
    權，此觀刑事訴訟法第245 條第2 項前段之規定甚明，檢察
    官訊問證人並無必須傳喚被告使其得以在場之規定，同法第
    248 條第1 項前段雖規定「如被告在場者，被告得親自詰問
    」，亦僅賦予該在場被告有行詰問證人之機會而已，被告如
    不在場，殊難期有詰問之可能。此項未經被告詰問之被告以
    外之人於偵查中向檢察官所為之陳述，原則上為法律規定有
    證據能力之傳聞證據，基於當事人進行主義之處分主義，被
    告於審判中仍非不得請求詰問，使該偵查中之陳述成為完足
    調查之證據，亦得放棄對原供述人之反對詰問權或不爭執其
    陳述，由審判長依刑事訴訟法第288 條第2 項前段、第165
    條第1 項之規定，得僅以宣讀該被告以外之人之陳述或告以
    要旨之方式，踐行其證據調查程序（參最高法院96台上字第
    6682號判決）。是證人翟廣鑫、林哲安以證人身分於偵查中
    之證述，亦均具有證據能力。
三、另本件認定事實所引用之卷內其餘所有卷證資料，並無證據
    證明係公務員違背法定程序所取得，公訴人、被告及辯護人
    於審判程序中復未於言詞辯論終結前表示異議，且表示沒有
    意見，均認有證據能力，核先敘明。
貳、實體方面：
一、上揭犯罪事實，業經被告甲○○於偵查及本院審理中自白不
    諱，核與證人翟廣鑫於警詢、偵查及證人即臺北縣政府警察
    局新莊分局員警林哲安於偵查中之證述情節相符，並有在翟
    廣鑫身上查獲購自被告處之第二級毒品甲基安非他命1 包、
    在被告住處查獲之第二級毒品甲基安非他命2 包、被告所有
    供販賣第二級毒品甲基安非他命聯絡使用之行動電話1 支、
    搭配上開行動電話使用之門號0000000000號SIM 卡1 張扣案
    及門號0000000000號、0000000000號行動電話雙向通聯紀錄
    等件在卷可資佐證，而在翟廣鑫身上查獲購自被告處之白色
    透明結晶1 包及在被告住處查獲之白色透明結晶2 包，經送
    鑑定結果，驗前淨重分別為0.1650公克、3.0900公克，取樣
    各0.0002公克，驗餘淨重各0.1648公克、3.0898公克，均檢
    出甲基安非他命成分，有交通部民用航空局航空醫務中心98
    年10月5 日航藥鑑字第0985013 號、98年10月8 日航藥鑑字
    第0985129 號毒品鑑定書各1 份在卷可稽，足認被告之自白
    與事實相符，洵堪採為認定事實之依據。事證明確，被告犯
    行，已堪認定。
二、核被告所為，係犯毒品危害防制條例第4 條第2 項之販賣第
    二級毒品罪。又被告販賣甲基安非他命前後持有甲基安非他
    命之低度行為，為販賣甲基安非他命之高度行為所吸收，不
    另論罪。又被告於偵查及審判中自白本件販賣第二級毒品之
    犯行，符合毒品危害防制條例第17條第2 項之規定，應依法
    減輕其刑。又被告所為販賣第二級毒品之犯行固值非難，惟
    其本身並未因前開販賣行為而獲有重大利益，且被告該次所
    販賣第二級毒品甲基安非他命之數量亦非甚鉅，與一般通常
    情形之販賣毒品係為求鉅額獲利或查獲之毒品多達數百、數
    千公克之情形有別，犯罪情節尚屬輕微，其因一時失慮致肇
    犯行，以其所犯毒品危害防制條例第4 條第2 項販賣第二級
    毒品罪之法定本刑為無期徒刑或7 年以上有期徒刑，得併科
    新臺幣1,000 萬元以下罰金，此部分雖依毒品危害防制條例
    第17條第2 項之規定，就無期徒刑部分減為20年以下15年以
    上有期徒刑，就有期徒刑及罰金部分減輕其刑二分之一，與
    其犯罪情節相較，仍屬情輕法重，客觀上足以引起一般同情
    ，顯有堪資憫恕之處，本院認縱處以法定最低刑度猶嫌過重
    ，爰依刑法第59之規定，遞減輕其刑。爰審酌被告為圖賺取
    不法利益，竟以販賣甲基安非他命之方式牟利，對於國民健
    康及社會秩序已生危害，併慮其素行尚可，有臺灣高等法院
    被告前案紀錄表可佐，且販售毒品之次數僅1 次，販售毒品
    數量及所得利益亦非鉅，犯後坦承犯行之態度等一切情狀，
    量處如主文所示之刑，以示懲儆。
三、沒收方面：
  (一)按犯毒品危害防制條例第4 條至第9 條之罪者，其供犯罪所
    用或因犯罪所得之財物，均沒收之，如全部或一部不能沒收
    時，追徵其價額或以其財產抵償之，毒品危害防制條例第19
    條第1 項分別定有明文；又毒品危害防制條例第19條第1 項
    規定，犯同條例第4 條至第9 條之罪者，其供犯罪所用或因
    犯罪所得之財物，均沒收之，但並無「不問屬於犯人與否沒
    收之」之特別規定，自應仍有刑法第38條第1 項第3 款、第
    3 項前段之適用，即以屬於犯人所有者為限，始得沒收之；
    又因毒品危害防制條例第19條第1 項係採義務沒收主義，故
    犯罪所得之對價，不問其中成本若干，利潤多少，均應全部
    諭知沒收，且該條所稱「追徵其價額」者，必限於所沒收之
    物為金錢以外之其他財物而無法沒收時，始應追徵其價額，
    使其繳納與原物相當之價額，如所得財物為金錢而無法沒收
    時，應以其財產抵償之，而不發生追徵價額之問題。
  (二)扣案之第二級毒品甲基安非他命（驗餘淨重3.0898公克），
    屬毒品危害防制條例第2 條第2 項第2 款所管制之第二級毒
    品，應依毒品危害防制條例第18條第1 項前段之規定，就驗
    餘部分沒收銷燬之。扣案之供包裝上開第二級毒品甲基安非
    他命之外包裝袋2 個，依前揭交通部民用航空局航空醫務中
    心毒品鑑定書記載「白色透明結晶2 袋，實稱毛重3.6850公
    克（含2 袋2 標籤），淨重3.0900公克，取樣0.0002公克，
    餘重3.0898公克」，足認前開供第二級毒品甲基安非他命包
    裝用之外包裝袋，可與其內容物分離，而外包裝袋主要作用
    在於包裹毒品，防其裸露、潮濕，便於被告攜帶毒品之用，
    且上開毒品之外包裝袋2 個，係屬被告所有，已經被告供承
    在卷，是就扣案之供包裝上開第二級毒品甲基安非他命之外
    包裝袋2 個，應依毒品危害防制條例第19條第1 項前段之規
    定併予宣告沒收；另扣案之行動電話1 支，係被告所有，且
    為供聯繫販賣第二級毒品甲基安非他命之工具，亦經被告供
    承在卷，自亦應依毒品危害防制條例第19條第1 項前段之規
    定併予宣告沒收；而上開外包裝袋2 個及行動電話1 支既經
    扣案，在事理上即無全部或一部不能沒收之虞，故無依同條
    項之規定贅知「如全部或一部不能沒收時，追徵其價額」之
    必要。至搭配上開行動電話使用之門號0000000000號SIM 卡
    雖係門號聲請人即消費者所有，退租或拆機均不需繳回，然
    門號0000000000號之申請人為陳振源，有通聯調閱查詢單在
    卷，是難認該SIM 卡為被告所有，爰不予宣告沒收。另未扣
    案之被告販賣第二級毒品之犯罪所得500 元，亦應依毒品危
    害防制條例第19條第1 項規定併予宣告沒收，如全部或一部
    不能沒收時，自應以被告之財產抵償之。至其餘扣案之分裝
    袋260 個、吸食器1 組、分裝鏟2 支、玻璃球1 個、電子磅
    秤1 台等物，雖係被告所有，然被告否認與本件販賣第二級
    毒品犯行有關，又乏證據證明與本件販賣第二級毒品之犯罪
    事實有所關聯，自不予宣告沒收。又另案查扣即在翟廣鑫身
    上查獲之甲基安非他命1 包（驗餘淨重0.1648公克），雖係
    違禁物，然既已由被告販賣予翟廣鑫，即非在被告持有中，
    對被告而言，僅具證物之性質，復已經本院於另案即98年度
    簡字第9090號翟廣鑫被訴施用第二級毒品案件中諭知沒收銷
    燬，自無庸於本案中再予宣告沒收銷燬，附此敘明。
據上論斷，應依刑事訴訟法第299 條第1 項前段，毒品危害防制
條例第4 條第2 項、第17條第2 項、第18條第1 項前段、第19條
第1 項，刑法第11條、第59條，判決如主文。
本案經檢察官黃彥琿到庭執行職務。
中    華    民    國    98    年    12    月    24    日
                  刑事第十九庭  審判長法  官  曾淑娟
                                      法  官  陳明偉
                                      法  官  鄧雅心
上列正本證明與原本無異。
如不服本判決，應於判決送達後10日內敘明上訴理由，向本院提
出上訴狀 (應附繕本) ，上訴於臺灣高等法院。其未敘述上訴理
由者，應於上訴期間屆滿後20日內向本院補提理由書「切勿逕送
上級法院」。
                                      書記官  陳金鳳
中    華    民    國    98    年    12    月    24    日
附錄本案論罪科刑法條全文：
毒品危害防制條例第4條
製造、運輸、販賣第一級毒品者，處死刑或無期徒刑；處無期徒
刑者，得併科新臺幣2 千萬元以下罰金。
製造、運輸、販賣第二級毒品者，處無期徒刑或7 年以上有期徒
刑，得併科新臺幣1 千萬元以下罰金。
製造、運輸、販賣第三級毒品者，處5 年以上有期徒刑，得併科
新臺幣7 百萬元以下罰金。
製造、運輸、販賣第四級毒品者，處3 年以上10年以下有期徒刑
，得併科新臺幣3 百萬元以下罰金。
製造、運輸、販賣專供製造或施用毒品之器具者，處1 年以上7
年以下有期徒刑，得併科新臺幣1 百萬元以下罰金。
前5 項之未遂犯罰之。


司法院資訊處製作；財團法人民間司法改革基金會備份。
